【裁判字號】    97,簡上,902
【裁判日期】    971128
【裁判案由】    詐欺
【裁判全文】
臺灣板橋地方法院刑事判決             97年度簡上字第902號
上  訴  人
即  被  告  乙○○
上列被告因詐欺案件，不服本院於民國97年6 月27日以97年度簡
字第5454號所為第一審刑事簡易判決（偵查案號：臺灣板橋地方
法院檢察署96年度偵字第29810 號，並移送97年度偵字第13331
號併案審理），提起上訴，經本院管轄第二審合議庭審理，判決
如下：
    主  文
上訴駁回。
    理  由
一、本案經本院管轄第二審合議庭審理結果，認原審以上訴人即
    被告乙○○係犯詐欺罪，引用刑事訴訟法第449 條第2 項、
    第3 項、第454 條第1 項，刑法第399 條第1 項、第47條第
    1 項、第41條第1 項前段（原審判決書漏引刑法施行法第1
    條之1 第1 項、第2 項前段之條文）之規定，逕以簡易判決
    處刑，就被告所犯詐欺罪，量處有期徒刑3 月，如易科罰金
    ，以新臺幣（下同）1 千元元折算1 日，認事用法及量刑均
    無不當，應予維持，並引用原審判決書記載之事實、證據及
    理由（詳如附件）。
二、被告上訴意旨略以：其於96年8 月15日，雖有以月租1 萬2
    千元及2 個月押金之價格，將上開檳榔攤乙間出租予告訴人
    甲○○使用，惟其並無藉此詐欺告訴人甲○○財物之行為云
    云。經查：
  (一)被告於上開時地以月租1 萬2 千元及2 個月押金之價格，將
    上開檳榔攤乙間出租予告訴人甲○○使用（按上開檳榔攤原
    係由呂明強承租使用，後以120000元之價格頂讓予甲○○使
    用），並與告訴人甲○○簽立租貸契約乙份（按該份契約之
    承租日係自96年9 月15日起算，為期5 年，惟告訴人甲○○
    自96年8 月上旬間起即已開始營業，詳後述），惟上開檳榔
    攤後於96年8 月24日即遭台北縣政府拆除大隊以違建逕行拆
    除等情，業據被告於警詢、偵查中及本院審理時均坦承不諱
    ，核與告訴人甲○○此部分指訴之情節相符，復有告訴人甲
    ○○所提出上開檳榔攤之頂讓書、租賃契約書及其拆除前、
    後現場照片影本各2張、4張，在卷可稽，足堪認定。
  (二)被告上開犯行，業據告訴人甲○○（原審判決書誤載為「范
    怡芳」）於警詢、偵查中指稱：「（發生之時間、地點為何
    ？）時間約是在96年8 月15日13時許，在台北縣泰山鄉○○
    路○ 段與中山路2 段776 號地段上之『頂好』檳榔攤內，由
    乙○○提議要簽約，雙方言明租金為每月新台幣1 萬2000元
    ，押金2 個月（計新台幣2 萬4000元），當場是付現新台幣
    1 萬2000元予被告乙○○，另押金2 萬4000元則由我向另一
    被告呂明強頂讓該檳榔攤之新台幣12萬元中扣抵予被告乙○
    ○的（房屋租賃契約書誤植為96年9 月15日，實際應該為96
    年8 月15日才對）」、「（與乙○○簽約時，乙○○有無告
    知該地段為公有土地？）沒有，他說該土地是他的」、「（
    是於何時對你說該土地為他本人所有的？）是於本約簽訂前
    （約2 、3 年前便告道），乙○○即有向我妹（范怡荀）說
    該土地為他本人所有（因之前是由我妹向乙○○租該土地作
    檳榔攤的），而我本人在旁聽到的」、「（96年8 月15日簽
    約時，被告乙○○有無告知該土地是否還為本人所有？）有
    對我說一樣還是他本人所有的，說是他私人土地」、「（你
    本人於何時得知該土地為公有土地？）是於96年8 月16日經
    由泰山鄉公所人員持公告前往張貼時，我本人才知道該土地
    業經公所取得使用同意權，並要求96年8 月31日前要自行拆
    除該檳榔攤，否則屆時將依法進行強制拆除地上物」、「（
    本人所有『頂好』檳榔攤，是於何時遭拆除的？）96年8 月
    24日由縣府拆除大隊前往拆除的」、「（96年8 月16日得知
    該處業為公有取得使用同意權後，有無告知被告乙○○本人
    ？）有撥打他的行動電話0000000000跟他反應，他則跟我說
    要拆除的不是我跟他所承租作為檳榔攤的那塊土地，是旁邊
    的那塊要作綠化對我說，強調該土地使用權還在他那，且於
    翌日前往我檳榔攤，對我保證絕對不會拆，他會去處理」、
    「（有無告知若該檳榔攤遭拆除，他本人如何賠償？）我有
    對他問及，可是他僅說保證不會拆，如果被拆的話，是拆旁
    邊的那塊，而不是我那塊」、「（該檳榔攤於96年8 月24日
    由縣府拆除大隊前往拆除後，被告乙○○如何處理？）在遭
    拆除後，乙○○曾說要在96年8 月29日（星期三）出來處理
    相關事宜，可是到目前為止，乙○○都不曾主動打過電話或
    託人說要出來處理相關賠償問題，只有在96年10月3 日19時
    ，由我本人向台北縣新莊市調解委員會申請調解，被告乙○
    ○出面結果和解不成，說要告便去告吧」、「（當初房東如
    何說？）當初原是一個月15000 元，我覺的太貴不答，房東
    他說我如簽五年，一個月12000 元，並給一個紅包，我就答
    應了」、「我要告房東共同詐欺」、「（你總共給了房東多
    少錢？）我共給了12000 元及2 個月押金」、「我給全部訂
    金後，被告（即呂明強，另案處分不起訴）有跟我說有收到
    一張公文，被告有跟我說房東跟他說房子一定不會被拆」、
    「（8 月2 日有貼公告為何還租？）8 月2 日現場不是那張
    」、「（8 月9 日前有無去那地方？）沒有」、「（那天我
    是中午給1 萬2 千元房租，下午他跟我說不會被拆，他說要
    講講看，跟我說不會被拆」、「（.... ， 何時看到公文？
    ）8 月15日看到，在現場看到」、「（何時簽約？）8 月15
    日」、「（8 月2 日有無去檳榔攤？）8 月2 日我還未開始
    作」、「（你幾月幾日開始去作檳榔攤？）8 月9 日左右」
    、「呂明強在接到公文之前就有問過乙○○，乙○○有跟呂
    明強說房子不會被拆，因為地是他們自己的，我在8 月15日
    當天下午有接到被拆除的公文，說8 月20日被拆，那張公文
    被游拿走了，8 月16日又有人來貼公文，我當面跟他們反應
    ，游.... 跟 我說不會被拆，呂叫我找游，游說他不負責，
    他說不會被拆，我有說被拆的話，我的損失你要賠償我，他
    沒有回答我，只說不會被拆」、「（你和乙○○是何時簽的
    ？）8 月15日中午」、「（你說呂明強何時接到公告？）7
    月底，他有拿給乙○○」、「8 月15日中午時我有跟乙○○
    要講合約的事，那時還不知道會被拆，錢還未完全給游，呂
    明強也未跟我講，呂明強的錢我已經全部給了，我不可能不
    作，且合約已經簽了，一簽就是五年，.... 等 於是在騙我
    」等語（見96年度偵字第29810 號卷第14至16頁、96年度偵
    字第6085號卷第5 、6 、13頁、96年度偵字第26637 號卷第
    5 、6 、12、17、18頁）明確，不僅核與證人呂明強於警詢
    、偵查中證稱：「（你與告訴人甲○○是何關係？）純係因
    她頂我位台北縣泰山鄉○○路○ 段與中山路2 段776 號地段
    上之『頂好』檳榔攤而認識的」、「是於96年7 月26日19時
    許，在上開檳榔攤內，雙方言明以新台幣12萬元成交（內含
    欲給予乙○○該土地之2 個月押金），當天現場便交付新台
    幣5 萬元給我」、「我是向乙○○以每個月1 萬2000元之價
    格承租該地的」、「.... ， 平常早上是我太太在顧，我在
    下午4 、5 時去接班，當初是一個男的來找我，問我要不要
    把檳榔攤頂出去，我想我太太帶一個小孩太累了，我就頂給
    她了」、「（房東知不知道檳榔攤要拆了？）.... ， 但是
    不知道那個單位有寄一封公文來，是要給房東的，我有轉交
    給房東」、「（公文何時寄來的）是在她給我訂金以後寄來
    的」、「（上次你說有看到公文轉給乙○○？）有」、「（
    你有看到公告嗎？）沒有，是有看到公文我拿給游先生」等
    語（見96年度偵字第29810 號卷第6 頁、96年度他字第6085
    號卷第12頁、96年度偵字第26637 號卷第12頁）、證人耀哲
    於偵查中證稱：「（當天訂約你有無在場，詳情？）有，當
    天告訴人去跟被告（呂明強）談頂讓之事，後來房東進來說
    原本一個月12000 元要漲到15000 元，告訴人有點不想租，
    後來房東見狀就說如一次簽五年，再給一個紅包就不漲了」
    、「（告訴人除了給租金還有給其他錢嗎？）沒有，給了租
    金12000 元，並給被告（呂明強）頂讓金120000元」等語（
    見96年度他字第6085號卷第6 頁），均相符合，且被告本人
    於本院原審97年度易字第1496號案件之準備程序中亦供稱：
    「我願意承認檢察官所起訴之犯罪事實，請求從輕量刑」等
    語（見本院卷97年度易字第1496號卷第19頁」等語在卷，復
    有告訴人甲○○所提出上開頂讓書、租賃契約書、拆除前後
    照片影本6 張及96年8 月30日郵局存證信函、台北縣泰山鄉
    公所96年8 月15日公告、台北縣政府96年7 月27日違章建築
    認定通知書、8 月10日違章建築拆除時間通知單、9 月10日
    違章建築結案通知單各乙份可佐，足認被告於96年8 月15日
    與告訴人甲○○正式簽立上開檳榔攤之租賃契約書前，即96
    年7 月26日至8 月15日間某日，應已明確知悉上開檳榔攤乙
    間，已經台北縣政府認定為違章建築，並經台北縣泰山鄉公
    所公告取得上址之使用權在案，而恐日後不久將遭依法拆除
    等情屬實，惟被告竟仍就此影響告訴人甲○○能否承租使用
    上開檳榔攤之重要事項，予以隱匿，並進而向告訴人甲○○
    訛稱「不會被拆」云云，致告訴人甲○○信以為真，並因之
    陷於錯誤，而仍與被告簽立上開租賃契約書，並交付上開紅
    包6000元、租金12000 元及2 個月押金予被告收受，則被告
    顯有藉此施用不實詐術，而向告訴人甲○○詐得上開財物之
    行為，亦堪認定。
  (三)綜上所述，被告上開所辯，顯係事後卸責之詞，不足採信。
    被告上開犯行已臻明確，應予依法論科。
三、核被告所為，係犯刑法第339 條第1 項之詐欺取財罪。又被
    告前於93年間因重利案件，經本院判處有期徒刑3 月確定，
    並於93年7 月12日以易科罰金執行完畢，此有被告之臺灣高
    等法院被告前案紀錄表乙份可稽，其復於5 年內，故意再犯
    有期徒刑以上之本罪，為累犯，應依刑法第47條第1 項之規
    定，加重其刑。原審依刑事訴訟法第449 條第2 項、第3 項
    、第454 條第1 項，刑法第399 條第1 項、第47條第1 項、
    第41條第1 項前段，刑法施行法第1 條之1 第1 項、第2 項
    前段之規定，予以論罪科刑，其認事用法並無違誤。量刑部
    分，原審審酌被告本件犯罪之動機、目的、手段、對告訴人
    甲○○所生危害及其犯罪後之態度等一切情狀，量處有期徒
    刑3 月，並定得易科罰金之折算標準，據此，本件原審認事
    用法及審酌被告上開各種情狀後所量定之刑期，均核無不當
    之處，被告上訴意旨為無理由，應予駁回。
據上論斷，應依刑事訴訟法第455 條之1 第3 項、第368 條、第
373 條，判決如主文。
本案經檢察官黃筵銘到庭執行職務
中    華    民    國    97    年    11   月    28    日
                  刑事第八庭  審判長法  官  戴嘉清
                                    法  官  陳信旗
                                    法  官  林晏鵬
上列正本證明與原本無異。
不得上訴。
                                    書記官  陳映孜
中    華    民    國    97    年    12    月    2     日
附錄法條：刑法第339條
中華民國刑法第339條
（普通詐欺罪）
意圖為自己或第三人不法之所有，以詐術使人將本人或第三人之
物交付者，處5年以下有期徒刑、拘役或科或併科1千元以下罰金
。
以前項方法得財產上不法之利益或使第三人得之者，亦同。
前二項之未遂犯罰之。


司法院資訊處製作；財團法人民間司法改革基金會備份。
